【裁判字號】    95,破,57
【裁判日期】    951205
【裁判案由】    破產宣告
【裁判全文】
台灣台北地方法院民事裁定                95年度破字第57號
聲  請  人  甲○○
上列當事人間聲請破產宣告事件，本院裁定如下：
    主  文
聲請駁回。
聲請程序費用由聲請人負擔。
    理  由
一、本件聲請意旨略以：聲請人因維持生活向銀行週轉，且投資
    股市失利，目前每月薪資僅新台幣（下同）2 萬元，惟必須
    支付銀行每個月4 萬元之利息，至今負債已達150 萬元，故
    請求宣告破產，使聲請人有重生之機會。
二、按債務人不能清償債務者，在有破產聲請前，得向法院聲請
    和解，破產法第6 條固定有明文，惟按聲請人聲請和解時，
    應提出財產狀況說明書，及其債權人、債務人清冊，並附具
    所擬與債權人和解之方案，及提供履行其所擬清償辦法之擔
    保，破產法第7 條亦定有明文，又破產法第10條第1 款並規
    定：「和解之聲請遇有左列情形之一時，應駁回之：一、聲
    請不合第七條之規定，應限期令其補正而不補正者。」。經
    查，聲請人聲請本件破產和解，並未提出所擬與債權人和解
    之方案，亦未提供履行其所擬清償辦法之擔保等資料，經本
    院於95年5 月23日裁定命聲請人於裁定送達後5 日內補正，
    該裁定於95年5 月26日送達聲請人等情，有送達回證附卷可
    參，聲請人迄今尚未補正，揆諸上開說明，聲請人本件和解
    聲請，應予駁回。
三、再按法院駁回和解之聲請或不認可和解時，應依職權宣告債
    務人破產，破產法第35條固有明文之規定，然此仍須債務人
    具備破產之要件及實益方可。又按破產，對債務人不能清償
    債務者，宣告之；破產宣告時屬於破產人之一切財產，及將
    來行使之財產請求權，破產宣告後，破產終結前，破產人所
    取得之財產，為破產財團；財團費用及財團債務，應先於破
    產債權，隨時由破產財團清償之，破產法第57條、第82條第
    1 項、第97條分別定有明文。而查破產程序乃於債務人不能
    清償其債務時，為使多數債權人獲得平等滿足，並兼顧債務
    人之利益，而就債務人之總財產，由法院參與之一般強制執
    行程序之謂；是法院就破產之聲請，以職權為必要調查，如
    債務人確係無財產，則破產財團即不能構成，無從依破產程
    序清理債務，參照破產法第148 條之旨趣，自應依同法第63
    條，以裁定駁回其聲請，此亦有司法院院字第1505號解釋可
    資參照；同理，如構成破產財團之債務人財產，明顯不足清
    償破產財團費用及財團債務時（即破產法第95條、第96條規
    定，財產費用為：(一)因破產財團之管理、變價及分配所生之
    費用，(二)破產債權人共同利益所需審判上之費用，(三)破產管
    理人之報酬，(四)破產人及其家屬之必要生活費及喪葬費；財
    團債務為：(一)破產管理人關於破產財團所為行為而生之債務
    ，(二)破產人管理人為破產財團請求履行雙務契約所生之債務
    ，或因破產宣告後應履行雙務契約而生之債務，(三)為破產財
    團無因管理所生之債務，(四)因破產財團不當得利所生之債務
    ），依破產法第148 條規定，法院於宣告破產後，隨即須同
    時宣告破產程序終止，此無異徒增破產程序及費用之浪費，
    且無益於債務人及其他債權人，故參照上開司法院解釋及相
    關說明，本院認若有此情狀，聲請宣告破產即為無實益，自
    應適用同法第63條規定以裁定駁回破產宣告之聲請。
四、經查，本件聲請人主張其積欠第三人建華銀行、中國信託商
    業銀行、玉山銀行、荷蘭銀行、遠東銀行等債權人相關債務
    一節，業據聲請人提出債務統計明細表一件為證。惟據聲請
    人聲請狀所載，其所負債務，不計利息、違約金之部分，即
    達138 萬元；而聲請人所陳報之資產，雖主張有現金30萬元
    及月薪2 萬元，惟並未提出任何證據以實其說；本院考量破
    產程序之進行繁雜且所費不貲，縱認聲請人有其所主張之資
    產，惟扣除每月日常生活所必需外，所剩金額無幾，經審酌
    上開聲請人資產狀況，顯無法構成破產財團，亦無法支付破
    產財團之費用，而無宣告破產之實益。且債務人之財產不敷
    清償破產財團之費用及財團之債務者，依破產法第148 條規
    定之旨趣，即堪認並無宣告破產之必要及實益，是本院無庸
    依職權宣告聲請人破產，併予敘明。
五、依破產法第5條、民事訴訟法第95條、第78條裁定如主文。
中    華    民  國     95    年    12    月     5     日
                                民事第二庭法  官  黃蓓蓓
以上正本係照原本作成
如對本裁定抗告須於裁定送達後10日內向本院提出抗告狀，並繳
納抗告費新台幣1,000元。
中    華    民  國     95    年    12    月     5     日
                                          書記官  劉碧輝


司法院資訊處製作；財團法人民間司法改革基金會備份。
